台灣高等法院民事判決　九十一年度上易字第二五六號
　　　上　訴　人　甲○○
　　　被 上訴 人　乙○○
右當事人間返還借款事件，上訴人對於中華民國九十一年二月一日臺灣士林地方法院
九十年度訴字第一三二七號第一審判決提起上訴，本院判決如左：
    主      文
原判決廢棄。
被上訴人應給付上訴人新台幣壹佰萬元，及自民國九十年十一月八日起至清償日止，
按週年利率百分之五計算之利息。
第一、二審訴訟費用由被上訴人負擔。
    事      實
甲、上訴人方面：
一、聲明：
  (一)原判決廢棄。
  (二)被上訴人應給付上訴人新台幣（下同）一百萬元及自起訴狀繕本送達之翌日起至
    清償日止，按週年利率百分之五計算之利息。
  (三)願供擔保，請准宣告假執行。
二、陳述：除與原判決記載相同，茲引用之外，補稱略以：
  (一)證人楊東益於原審雖證稱：不知道上訴人有否答應借貸一百萬元予被上訴人，但
    上訴人係允諾同意借貸一百萬元予被上訴人，其借貸意思表示一致，始於九十年
    六月十五日至合作金庫銀行建國分行（下稱合庫建國分行）電匯一百萬元借貸予
    被上訴人，設若上訴人不同意，豈有於九十年六月十五日至合庫建國分行電匯之
    理？
  (二)證人張光雄於  鈞院證稱：「九十年五月底、六月初林董（指上訴人）邀我到佳
    美酒店喝酒，我坐在珊珊小姐（指被上訴人）旁邊有聽到要向林董借一百萬元，
    林董說好，約六月中旬，上訴人告訴我錢已匯給她了」、「是匯到台北銀行南港
    分行」等語，足證被上訴人向上訴人借貸，而上訴人允諾始電匯一百萬元至被上
    訴人于台北銀行南港分行帳戶。
  (三)上訴人與被上訴人間素昧平生，上訴人僅係至被上訴人服務之酒店消費，自無平
    白贈與一百萬元予被上訴人之理？上訴人聲稱係贈與，何足採信。又被上訴人所
    持有之手機係上訴人暫借其使用，但至九十年八月間被上訴人所借貸之一百萬元
    未予返還，連同手機亦未返還，上訴人乃向遠傳電訊股份有限公司（下稱遠傳公
    司）申請暫時停話，凡此被上訴人亦不諱言：「在九十年八月就停止使用」。
乙、被上訴人方面：
一、聲明：上訴駁回。
二、陳述：除與原判決記載相同，茲引用之外，補稱略以：
  (一)否認證人楊東益、張光雄曾於酒席聽聞被上訴人表示要向上訴人借錢之事實，因
    為被上訴人不認識楊東益，根本也沒有見過楊東益，張光雄雖曾見過面，亦僅二
    、三次而已，但被上訴人在酒席及其他時間根本未談過借錢之事，且彼等二人證
    詞並非一致，顯與真實之事實不符，此顯係上訴人及上訴人之訴訟代理人與證人
    楊東益、張光雄間杜撰之詞，故證人之證詞應不可採信。
  (二)上訴人稱此一百萬元為借貸，自應由其負舉證之責任，若無積極之證據，自不得
    認定被上訴人有向上訴人借錢之事實，本件迄今上訴人提不出借條或其他立有借
    貸關係之文書，實與社會生活常情與經驗法則有違。
  (三)上訴人實係將一百萬元贈與被上訴人，由上訴人與被上訴人雙方交友有進一步之
　　程度，此情已超過朋友之關係，似熱戀情人，可從上訴人於離職前，天天均來酒
　　店陪被上訴人，並贈與鑽戒、手機、生活費等，及有親熱照片一紙在卷可證。
  (四)上訴人在熱烈追求被上訴人時，因被上訴人尚有其他之對象，亦在積極追求被上
    訴人，上訴人為表現其誠意與財力，故贈與被上訴人一百萬元，同時要求被上訴
    人辭去工作，並向被上訴人表示每月願給被上訴人十萬元以支付生活開銷，此外
    尚自誇要贈送被上訴人房屋一棟、鑽石二克拉一只以及相當金額之生活保障，故
    是贈與之法律關係，而非借貸之法律關係。
    理　　由
一、上訴人起訴主張：被上訴人於九十年六月初以財務困難為由，向伊借錢，且稱於
    同年八月間即可返還，伊乃於九十年六月十五日至合庫建國分行電匯一百萬元，
    借貸與被上訴人。詎九十年八月間，雖兩造約定之清償期已屆至，被上訴人經伊
    多次催告返還借款，仍拒予返還，伊復於九十年九月十日委請律師發函催告，惟
    被上訴人仍置之不理，爰依民法第四百七十八條規定，訴請被上訴人返還借款一
    百萬元及自起訴狀繕本送達之翌日起至清償日止，按週年利率百分之五計算之利
    息。被上訴人則以：上訴人於八十九年十二月以金錢攻勢追求伊，為表現其誠意
    與財力，表示願贈一百萬元，及每月願給伊十萬元以支付生活開銷，同時要求伊
    辭去工作，此外尚自誇要贈送伊房屋一棟、鑽石二克拉一只以及相當金額之生活
    保障，伊有感於上訴人之誠意，遂同意與上訴人交往而成為男女朋友，未料上訴
　　人不知何故突於九十年八月間經由上訴人友人告之要與伊分手，並多次託人要求
　　伊將所贈與之一百萬元退還，並再三要脅伊，致令伊終日生活在暴力威脅之恐怖
　　中；再依一般社會常情及一般生活經驗判斷，假使伊有向上訴人借款，則上訴人
　　理應要求伊書立字據，載明借款之日期，借款之金額，清償期限等，以資為憑，
　　但上訴人電匯款項達一百萬元之多，卻無字據可證，上訴人為社會經驗豐富之公
　　司負責人，其行為顯與一般社會常情及生活經驗有違，故此匯款實係因愛戀伊而
　　贈與之物品，上訴人主張兩造間有借貸關係，自應由其負舉證責任，萬不可僅憑
　　一紙電匯單即證明兩造有何消費借貸之事實等語，資為抗辯。
二、上訴人主張：伊於九十年六月十五日至合庫建國分行電匯一百萬元予被上訴人，
    業據提出電匯收據及被上訴人所書之銀行帳號為證（見原審卷第九頁），復為被
    上訴人所不爭執，上訴人之主張堪信為真實。
三、上訴人又主張：伊電匯予被上訴人之一百萬元，係被上訴人向伊借用，並約定於
    九十年八月間返還。然此為被上訴人所否認，並抗辯：前開一百萬元，係上訴人
    於八十九年十二月以金錢攻勢追求伊，為表現其誠意與財力，而表示贈與予伊等
    語。經查：
  (一)按「稱消費借貸者，謂當事人一方移轉金錢或其他代替物之所有權於他方，而約
    定他方以種類、品質、數量相同之物返還之契約。當事人之一方對他方負金錢或
    其他代替物之給付義務而約定以之作為消費借貸之標的者，亦成立消費借貸。」
    ，民法第四百七十四條定有明文。次按「消費借貸契約之訂立，法律上並無應以
　　書面為之規定，民法第三條第一項所謂依法律之規定有使用文字之必要者，即不
　　包含消費借貸契約之訂立在內。」（最高法院二十七年度上字第三二四○號判例
　　參照）。
  (二)證人楊東益於原審證稱：「我見過被告（即被上訴人）一次，我是跟幾個朋友在
    佳美酒店，那天晚上，我有聽到被告（即被上訴人）要向原告（即上訴人）借錢
    ，被告（即被上訴人）說要週轉，要借一百萬，林先生有沒有答應我就不知道，
    這是九十年五月底、六月初的時候。我不知道他們（即兩造）是什麼關係，我只
    知道他們（即兩造）當天是坐在一起的。當天的客人有四、五人，除了我和林先
    生，還有一個台北球場的張經理，另外兩個朋友我不記得。」等語（見原審卷第
    五一、五二頁），而證人即台北球場經理張光雄於本院證稱：「約九十年五月底
    、六月初林董（指上訴人）邀我到佳美酒店喝酒，我坐在珊珊小姐（指被上訴人
    ）旁邊，有聽到珊珊小姐（指被上訴人）要向林董借一百萬元，林董說好，約六
    月中旬，上訴人告訴我錢已匯給她了．．．．是匯到台北銀行南港分行」等語（
    見本院卷第五五、五六頁），其等證述情節大致相符，足見兩造就借貸之意思表
    示互相一致，且上訴人亦已將金錢交付，揆諸前開說明，兩造間之消費借貸契約
    業已成立。被上訴人抗辯：上訴人無法提出載明借款之日期、借款之金額、清償
    期限之借據、借條或其他立有借貸關係之文書，自不得認定被上訴人有向上訴人
    借錢之事實，自不足採。
  (三)被上訴人又抗辯：證人楊東益、張光雄之證詞並非一致，顯與真實之事實不符，
    顯係上訴人及上訴人之訴訟代理人與證人楊東益、張光雄間杜撰之詞，其等之證
    詞應不可採信等語。惟查，證人楊東益雖於原審證稱：不知道上訴人有否答應借
    貸一百萬元予被上訴人，然證人楊東益、張光雄一致證稱：被上訴人係在其服務
    之佳美酒店向上訴人提及借貸事宜，該處既為其等飲酒作樂之場所，則在彼等飲
    酒喧嘩之際，與兩造緊鄰之證人張光雄有聽到上訴人答應借錢予被上訴人，而相
    隔較為遠之證人楊東益未注意或沒有聽到上訴人答應借錢予被上訴人，核與常情
    無違，被上訴人又未舉證證明上訴人及其訴訟代理人與證人楊東益、張光雄間有
    勾串、杜撰之情事，被上訴人此部分之抗辯，亦不足採。
  (四)被上訴人再抗辯：因上訴人熱烈追求伊，曾贈與伊鑽戒一只，並將其名下手機贈
    與伊使用，嗣為表現其誠意與財力，故贈與伊一百萬元，同時要求伊辭去工作，
    並向伊表示每月願給伊十萬元以支付生活開銷，此外尚自誇要贈送伊房屋一棟、
    鑽石二克拉一只以及相當金額之生活保障等語。上訴人固自承將手機借予被上訴
    人使用，惟否認有贈與情事。經查，被上訴人稱係上訴人買好手機後，直接送給
    她使用（見本院卷第八○頁），而該手機係於九十年五月二十三日開通使用，有
    遠傳公司九十一年七月二十六日函附卷可稽（見本院卷第六○頁），然上訴人係
    於九十年六月十五日匯款一百萬元予被上訴人，足見二者時間不同，且非同一事
    件，縱使被上訴人所稱上訴人曾贈與伊鑽戒一只，並將其名下手機贈與伊使用屬
    實，亦不足遽以推定上訴人將系爭一百萬元贈與被上訴人，而被上訴人復未舉證
    證明上訴人確係將系爭一百萬元贈與伊，被上訴人此部分之抗辯，自難率予採信
    。
四、綜上所述，上訴人主張：被上訴人向伊借用一百萬元，並約定於九十年八月間返
    還，惟迄今未償，為可採。被上訴人抗辯：系爭一百萬元，係上訴人贈與予伊，
    為不可採。從而，上訴人本於消費借貸之法律關係，請求被上訴人給付一百萬元
    及自九十年十一月八日（即起訴狀繕本送達翌日）起至清償日止，按週年利率百
    分之五計算之利息，為有理由，應予准許。原審為上訴人敗訴之判決，尚有未洽
    。上訴意旨指摘原判決不當，求予廢棄改判，為有理由。爰由本院予以廢棄改判
    ，如主文第二項所示。另上訴人雖陳明願供擔保宣告准予假執行，惟按對於財產
    權訴訟之第二審判決，如因上訴所得受之利益，不逾新台幣一百萬元者，不得上
    訴，民事訴訟法第四百六十六條第一項定有明文；又司法院於九十一年一月二十
    九日以（91）院台廳民一字第三○七五號函已將民事訴訟法第四百六十六條第一
    項所定上訴第三審之利益額數，提高為一百五十萬元，並訂於九十一年二月八日
    起實施。本件上訴人提起第二審上訴，其請求之金額未逾一百五十萬元，經第二
    審判決即不得上訴於第三審，自毋庸為假執行之宣告，附此敘明。
五、本件事證已臻明確，兩造其餘攻擊防禦及舉證，經審酌後認並不影響判決結果，
    爰不一一贅論，附此敘明。
據上論結，本件上訴為有理由，爰判決如主文。
中　　　華　　　民　　　國　　九十一　　年　　 十二　　 月　　  十  　　日
　　　　　　　　　　　　　　　　民事第十庭
　　　　　　　　　　　　 　 　　　　審判長法　官　林　敬　修
                                          法  官　劉  勝  吉
                                          法  官　黃  騰  耀
右正本係照原本作成。
不得上訴。
中　　　華　　　民　　　國　　九十一　　年　　 十二　　 月　　 十一     日
  　　　　　　　　　　　　　　　　　　　　書記官  楊  麗  雪
